【裁判字號】    95,交聲,193
【裁判日期】    950421
【裁判案由】    違反道路交通管理處罰條例聲明異議
【裁判全文】
臺灣臺北地方法院交通事件裁定         95年度交聲字第193號
原處分機關  臺北市交通事件裁決所
異  議  人
即受處分人  乙○○
上列異議人即受處分人因違反道路交通管理處罰條例案件，對於
臺北市交通事件裁決所於中華民國九十五年二月二十日所為之北
市裁二字第裁22—ACV190593號處分（原舉發通知單案號：北市
警交大字第ACV190593號）聲明異議，本院裁定如下：
    主  文
原處分撤銷。
乙○○不罰。
    理  由
一、原處分機關係以：異議人即受處分人乙○○所有之CLV─106
    號重型機車，於民國九十四年四月一日晚上十一時十五分許
    行經台北市市○○道、中山北路口時，經警攔檢查獲其有擅
    自改裝排氣管之情形，遂製單舉發，並依道路交通管理處罰
    條例第十六條第一項第二款之規定，認為異議人有「擅自變
    更原規格設備致影響行車安全」之情形，裁處異議人新臺幣
    （下同）九百元之罰鍰。
二、異議意旨略以：道路交通管理處罰條例第十六條第一項第二
    款係針對汽車所有人及駕駛人所定之罰則，本件異議人係改
    裝機器腳踏車之排氣管，依「罪刑法定主義」之原則，自不
    應援引適用。又異議人所有之機車因屬二手車，其排氣管已
    有生鏽及覆蓋鬆動之情形，因恐日後有脫落之虞，為安全起
    見，乃更換同規格、功能較原設備為佳之他廠牌排汽管，且
    換裝之排氣管所排放之一氧化碳、碳氫化合物及二氧化碳，
    均在合格範圍內，並無影響行車安全之情形，為此聲明異議
    等語。
三、按交通法庭認為聲明異議有理由者，應以裁定將原處分經聲
    明異議部分撤銷，並自為裁定，道路交通案件處理辦法第二
    十條前段定有明文。又法院受理有關交通事件，準用刑事訴
    訟法之規定，復為道路交通管理處罰條例第八十九條前段所
    明定。再按，犯罪事實應依證據認定之，無證據不得認定犯
    罪事實，刑事訴訟法第一百五十四條第二項定有明文。則此
    項「無罪推定」之原則，於交通案件自應予以準用。至汽車
    有燈光、雨刮、喇叭、照後鏡、排氣管、消音器設備不全或
    損壞不予修復者，或其他設備擅自增、減、變更原有規格致
    影響行車安全者，處汽車所有人九百元以上一千八百元以下
    罰鍰，道路交通管理處罰條例第十六條第一項第二款定有明
    文。故變更上開各項設備之規格者，尚須有影響行車安全之
    情形，方有處罰之必要。
四、經查：
(1)、本件異議人於九十五年二月二十日自動繳納罰款結案後，復
    於同日聲明異議，有臺北市交通事件裁決所交通違規罰鍰收
    據、異議聲明狀各一份在卷可稽，而依違反道路交通管理事
    件統一裁罰基準及處理細則第四十八條第一項、第五十八條
    第二項之規定，經繳納罰鍰結案者，倘對於此一裁罰結果不
    服，應於結案後二十日內提出聲明異議，是異議人既於二十
    日之期限內提出聲明異議，聲明異議之程序自屬合法，先予
    敘明。
(2)、次依道路交通管理處罰條例第三條第八款及道路交通安全規
    則第二條第一項第一款之規定，上開條例及規則所稱之「汽
    車」，指在道路上不依軌道或電力架線而以原動機行駛之車
    輛，包括「機器腳踏車」在內。故異議人辯稱其所有之車輛
    係重型機車，並非道路交通管理處罰條例第十六條第一項第
    二款規範之對象，並不足採。
(3)、異議人固承認其所有之重型機車有變更原有規格排氣管之事
    實，惟否認有影響行車安全之情形。而本件開單舉發之員警
    甲○○於本院調查時到庭具結證稱：攔停後發現他的排氣管
    非原廠的排氣管，是改裝用的排氣管（所以開單舉發），影
    響行車安全是我們無法認定的，這部分我們沒有相關舉證等
    語，已難認定異議人更改排氣管規格之行為，有何影響行車
    安全之情事。再者，異議人提出其所有之CLV─106號重型機
    車，於九十五年三月二十日之檢驗紀錄，該車排放之一氧化
    碳、碳氫化合物及二氧化碳之檢驗結果，均為合格，有行政
    院環境保護署機車排氣定期檢驗紀錄單一紙在卷可稽，足見
    異議人變更排氣管規格之行為，並未造成排氣量或廢氣成分
    不合法之情形。此外，復查無其他證據足認被告更換排氣管
    之舉動，有何影響行車安全之情事，自無法遽認異議人有何
    違反道路交通管理處罰條例第十六條第一項第二款之情事。
    故本件異議為有理由，自應由本院將原處分撤銷，改諭知異
    議人不罰。
五、據上論斷，應依道路交通案件處理辦法第二十條前段，裁定
    如主文。
中    華    民    國     95     年     4     月   21  日
                        交通法庭法  官   游士珺
上正本證明與原本無異。
如不服本裁定，應於裁定送達後5日內向本院提出抗告狀。
                                書記官   林素霜
中    華    民    國    95    年    4     月    26    日


司法院資訊處製作；財團法人民間司法改革基金會備份。
